臺灣桃園地方法院刑事判決　　　　　　　　　　　　九十二年度訴字第一五一五號
　　公　訴　人　臺灣桃園地方法院檢察署檢察官
　　被　　　告　甲○○　男　三.
　　指定辯護人　本院公設辯護人乙○○
右被告因毒品危害防制條例案件，經檢察官提起公訴（九十一年度偵字第二一０六六
號、九十二年度偵字第二一Ｏ九號），本院判決如左：
    主  文
甲○○被訴販賣第一級毒品部分無罪；被訴持有第一級毒品部分免訴。
    理  由
一、公訴意旨略以︰被告甲○○明知海洛因係毒品危害防制條例第二條所定之第一級
    毒品，不得販賣、持有，竟意圖營利，於民國九十一年十一月十四日十五時前某
　　時，在不明處所，以不詳之價格，販入第一級毒品海洛因後，再出售予不詳姓名
　  年籍綽號「小蘭」、「大賢」、「小高」等人，嗣於同年十一月十四日下午二時
    許，警員持法院核發之搜索票至桃園縣中壢市○○○路三一二巷三號三樓搜索，
    查獲被告所持有之第一級毒品海洛因五包（毛重二．三公克，合計淨重○．九九
    公克，包裝重一．三三公克）、第二級毒品安非他命二包（毛重○．九公克，涉
    犯販賣第二級毒品安非他命部分，業經公訴人以九十一年度偵字第二一Ｏ六六號
    為不起訴處分；所犯施用第二級毒品罪部分，業經本院以九十二年度訴字第五二
    四號判決判處有期徒刑四月，並於九十二年七月十八日確定）、供施打海洛因用
    之用過注射針筒二支、供施用安非他命之吸食器一組、有殘餘海洛因殘渣之夾鍊
    袋一個、削尖吸管三支、塑膠杓子一支（均無法析離）、夾鍊袋一包、帳冊二本
    又一張、電子秤一部等物。又於九十二年一月十六日凌晨一時許，警員前去中壢
    市○○路○段四三七巷十一號八樓「伯爵賓館」八０一號房臨檢，查獲其持有第
    一級毒品海洛因十小包（毛重三．九公克）、用過注射針筒二支（內含注射液）
    、塑膠空袋十五個、含有海洛因殘渣之空袋五個（無法析離），在桌上扣得其所
    持有之第一級毒品海洛因一小包（毛重○．四公克）。因認被告甲○○涉犯毒品
    危害防制條例第四條第一項之販賣第一級毒品罪嫌。
二、按犯罪事實應依證據認定之，無證據不得認定犯罪事實，又不能證明被告犯罪者
    ，應諭知無罪之判決，刑事訴訟法第一百五十四條第二項、第三百零一條第一項
    分別定有明文。所謂認定犯罪事實之證據，係指足以認定被告確有犯罪行為之積
    極證據而言，該項證據自須適合於被告犯罪事實認定，始得採為斷罪資料。苟未
    能發現相當證據，或證據不足以證明，自不能以推測或擬制之方法，以為裁判基
    礎（參照最高法院二十九年上字第三一０五號及四十年台上字第八六號判例意旨
    ）。再按檢察官就被告犯罪事實，應負舉證責任，並指出證明之方法，刑事訴訟
    法第一百六十一條第一項定有明文。因此，檢察官對於起訴之犯罪事實，應負提
    出證據及說服之實質舉證責任。倘其所提出之證據，不足為被告有罪之積極證明
    ，或其闡明之證明方法，無從說服法官以形成被告有罪之心證，基於無罪推定之
    原則，自應為被告無罪判決之諭知（參考最高法院九十二年台上字第一二八號判
    決意旨）。
三、公訴人認被告甲○○涉犯前揭販賣第一級毒品罪嫌，主要係以扣案之帳冊上記載
    「小蘭現金收2000軟2000」、「入大湳大賢軟0.4 1000現金」、「進貨軟一錢、
    硬少許自用」、「打電話小邱請他抽煙試貨」、「入山仔頂小高軟 0.6現金2000
    」等文字，且觀以「進貨軟一錢、硬少許自用」等字，既有特別載明「自用」字
    眼，即表示被告所販入之毒品，亦必有「非自用」之用途，再就「打電話小邱請
    他抽煙試貨」等字觀之，被告若非販賣毒品，則焉有需請「小邱」「抽煙試貨之
    理，並有扣案第一級毒品海洛因等物可證等為其論斷依據。訊據被告甲○○堅決
    否認有公訴人所指販賣海洛因之犯行，辯稱：扣案之海洛因均供己施用，伊並無
    販賣，而扣案之帳冊則係丙○○託伊收帳所記錄，且伊持有者為副本，正本在丙
    ○○處等語。經查：
  (一)、扣案帳冊不能證明被告有販賣第一級毒品海洛因之犯行：
      就公訴人主張帳冊上記載「小蘭現金收2000軟2000」部分言：觀之扣案帳冊
        ，其上係載「小蘭現金收2000」，接著下一行復載「軟2000，掉了」等字，
        此有扣案帳冊影本附卷足憑（見九十一年度偵字第二一Ｏ六六號偵查卷第二
        二頁），從而，究係販賣二千元之第一級毒品海洛因予「小蘭」，抑或已（
        或準備）向「小蘭」收現金二千元、另「軟」物（丟）掉了而與「小蘭」無
        涉，均有可能，自難遽將帳冊上二行文字之記載視為合併論之。
   　 就公訴人主張帳冊上記載「入大湳大賢軟0.4 1000現金」、「入山仔頂小高
　　　　軟0.6現金2000」部分言，究係向「大賢」、「小高」販入第一級毒品海洛
　　　　因進價之記載抑或出售第一級毒品海洛因予「大賢」、「小高」售價之記載
　　　  ，顯有疑義。
      又扣按之帳冊其上雖記載「進貨軟一錢、硬少許自用」、「打電話小邱請他
　　　　抽煙試貨」等字，然查被告自九十一年十月中旬某日起至九十二年一月十五
        日止，均持續有施用海洛因之犯行（詳後述），且「進貨軟一錢」之數量甚
        少，從而「進貨軟一錢、硬少許自用」等字，或係被告購入第一級毒品海洛
        因供己施用之記錄，極有可能，而扣案帳冊除記載「打電話小邱請他抽煙試
        貨」等字外，並無記載任何與販賣第一級毒品海洛因有關之隻字片語，以佐
        證該等記載與販賣第一級毒品海洛因有關，是公訴人以「帳冊上關於『進貨
        軟一錢、硬少許自用』等字，既有特別載明『自用』字眼，即表示被告所販
        入之毒品，亦必有『非自用』之用途，再就『打電話小邱請他抽煙試貨』等
        字觀之，被告若非販賣毒品，則焉有需請『小邱』『抽煙試貨之理』」為被
        告有販賣第一級毒品犯行之論據，尚嫌速斷。
      從而，扣案帳冊之記載固屬可疑，然涵義不清而無可考，且「小蘭」、「大賢
      」、「小高」等人之真實姓名年籍住址均付之闕如，本院無從加以查證，是否
      確有「小蘭」等三人，在何時地交易，交易價格、數量，均屬不明，尚不得僅
      以上開帳冊上有該等綽號之記載，遽而推論被告販賣海洛因予各該年籍姓名不
      詳之人。至被告於本院審理時供述扣案之帳冊係丙○○託伊收帳所記錄，應是
      毒品交易的帳款等語，然丙○○雖有多次施用毒品前科，並無販賣毒品之案件
      在偵查或審理中，此有丙○○之臺灣高等法院全國前案紀錄表各一份在卷可憑
      ，是被告上揭自白，並無何補強證據足資佐證確與事實相符，況果被告自白可
      採，充其量亦僅能認定丙○○販賣第一級毒品，並無證據證明被告與丙○○有
      販賣第一級毒品之犯意聯絡，自難僅憑被告該部分自白而為其不利之認定，附
      此敘明。
  (二)、警方於九十一年十一月十四日、九十二年一月十六日扣得之物品（帳冊除外）
  　　，不能證明被告有販賣第一級毒品海洛因之犯行：
      查被告於九十一年十一月十四日為警查獲該次，雖於警詢、偵查中均陳稱扣案
      之毒品等物均是真實姓名年籍不詳綽號「禿頭」之成年男子寄放在伊處云云（
      見九十一年度偵字第二一Ｏ六六號偵查卷第六頁背面、四十頁背面），另於九
      十二年一月十六日為警查獲該次，其於警詢、偵查中均陳稱在伊身上所查獲的
      海洛因十包等物及置於桌上的海洛因一包，是真實姓名年籍不詳綽號「阿坤」
      之成年男子寄放的云云（見九十二年度偵字第二一Ｏ九號偵卷第九頁、四十五
      頁背面），嗣於本院審理時陳稱：上開扣案海洛因及工具均係伊所有，毒品是
      供己施用，工具是施用毒品所用之物云云，其供詞前後不一，顯有可疑。惟查
      ：被告因「基於施用第一級毒品海洛因之概括犯意，自九十一年十月中旬某日
      起至九十二年一月十五日止，連續多次在桃園縣蘆竹鄉、中壢市○○路○段四
      三七巷一一號伯爵賓館等各賓館房間內施用第一級毒品海洛因，嗣於九十一年
      十一月十四日下午二時許警方據報前往桃園縣中壢市○○○路三一二巷三號三
      樓邱春美住處搜索查獲到甲○○所持有之第一級毒品海洛因五包（毛重二．三
      公克，合計淨重○．九九公克，包裝重一．三三公克）、第二級毒品安非他命
      二包、供施打海洛因用之用過注射針筒二支、供施用安非他命之吸食器一組、
      有殘餘海洛因殘渣之夾鍊袋一個、削尖吸管三支、塑膠杓子一支及與本案無關
      之夾鍊袋一包、帳冊二本又一張、電子秤一部等物，復於九十二年一月十六日
      凌晨一時許，警方前去桃園縣中壢市○○路○段四三七巷一一號伯爵賓館Ｂ室
      八○一室內臨檢，自其身上查扣持有之第一級毒品海洛因十小包（毛重三．九
      公克）、用過注射針筒二支（內含注射液）、塑膠空袋十五個、含有海洛因殘
      渣之空袋五個（無法析離），在桌上扣得其所持有之第一級毒品海洛因一小包
      （毛重○．四公克）。」之犯罪事實，業經本院於九十二年五月二十九日以九
      十二年度訴字第五二四號判決判處「甲○○連續施用第一級毒品，處有期徒刑
      捌月，扣案之．．．均沒收。」，並於九十二年七月十八日確定在案，此有上
      開判決及臺灣高等法院被告全國前案紀錄表各一份在卷可按，由是可知，被告
      自九十一年十月中旬某日起至九十二年一月十五日止，均持續有施用海洛因之
      犯行，足見被告於本院審理時陳稱扣案之海洛因係供己施用一節，應較可採信
      。又毒品海洛因具有成癮性，為毒品危害管制條例所列管之第一級毒品，依法
      不得施用、持有，並對於施用毒品者須施以觀察、勒戒或強制戒治等治療程序
      ，施用毒品者除認識毒品之危害性而自願戒斷外，一般而言，自當隱諱其施用
      之行為，更遑論買受毒品之行為，是以買受毒品既非可公然為之，買受毒品行
      為對於施用毒品者而言既有極大風險，且施用毒品者若有長期施用毒品之習慣
      ，則一次購進較多數量之毒品，不但價格較為便宜，並可降低遭查緝法辦之風
      險，故被告在資力允許之情況下，一次購進較多數量之毒品，尚與常情無違，
      況本件被告被查獲之海洛因僅共淨重六點六公克，從而尚難因扣案之上開海洛
      因之數量，即遽予推斷上開海洛因係被告基於販賣之意圖而販入或持有。至警
      員雖在前揭處所扣得有殘餘海洛因殘渣之夾鍊袋一個、削尖吸管三支、塑膠杓
      子一支（均無法析離）、夾鍊袋一包、電子秤一部、用過注射針筒共四支、塑
      膠空袋十五個，惟單純持有前開物品，客觀言之，未必係供販賣毒品之用，被
      告既需購入毒品供已施用，則其自備磅秤測量以免交易吃虧，亦符常理，且市
      面上商家販售塑膠分裝袋通常整包出售，參以被告於本院審理時陳稱：分裝袋
      是供已施用毒品所用之物等語，亦未違背常情及交易習慣，從而，自不得以在
      其住處扣得電子秤等物，逕認被告涉有販賣毒品之行為。
    綜上所述，被告辯稱其未販賣海洛因予他人，扣案之毒品係供己施用等情，尚非
    全然不可採信，本件檢察官未提出適合於證明被告確有販賣第一級毒品或意圖供
    販賣而持有第一級毒品之犯罪事實之積極證據，並闡明其證據方法與待證事實之
    關係；本院對於卷內訴訟資料，逐一剖析，參互審酌，仍無從獲得有罪之心證，
    自應諭知被告被訴販賣第一級毒品無罪之判決。至於起訴書記載被告持有扣案之
    第一級毒品海洛因之事實，因被告持有之目的係供本身施用之需，其持有之低度
    犯行為施用之高度犯行所吸收，亦即持有犯行與施用犯行為實質上一罪關係，而
    被告於九十一年十一月十四日、九十二年一月十六日為警查獲後施用第一級毒品
    海洛因之犯行，業經另案判決處刑確定，已如前述，則起訴書記載被告持有第一
    級毒品海洛因部分，即為已判決確定之施用犯行效力所及，此部分依刑事訴訟法
    第三百零二條第一款規定自應諭知免訴之判決。
據上論斷，應依刑事訴訟法第三百零一條第一項、第三百零二條第一款，判決如主文
。
本案經檢察官李允煉到庭執行職務。
中        華        民        國    九十三    年    十二    月  二十一  日
                                    臺灣桃園地方法院刑事第一庭
                                        審判長法  官  曾  淑  華
                                              法  官  楊  晴  翔
                                              法  官  黃  梅  淑
右正本證明與原本無異。
如不服本判決，應於判決送達後十日內向本院提出上訴狀（應附繕本），上訴於臺灣
高等法院。
                                              書記官  魏  里  安
中        華        民        國    九十三    年    十二    月  二十一  日
